---
title: "Canales análisis"
author: "Miguel Ángel Londoño Ciceros"
date: "2/6/2021"
output: html_document
---

```{r setup, include=FALSE}
knitr::opts_chunk$set(echo = TRUE)
```


Lectura de los datos

```{r}
df <- read.csv("base_trabajo_segmentacion.csv", sep = ";", dec = '.', header = T)
df <- df[, -1]
head(df)
```

* Separación de las variables financieras y canales (no escaladas)

```{r}
Canal_no_scaled <- df[ , 1:30]
finan_no_scaled <- df[, 31:46]
```

```{r}
Canal_no_scaled <- log(Canal_no_scaled + 1)
#Canal_scaled <- Canal_no_scaled
```

* Escalamiento de los datos 

```{r}
Canal_scaled <- scale(Canal_no_scaled, center = T, scale = T)
```


```{r}
summary(df[, 1:30])
```


```{r}
plot(density(df$en_vm_canal2),xlim=c(0,10000000000))
```


```{r}
apply(df[, 1:30], 2, hist)
```

```{r}
apply(log(Canal_no_scaled + 1), 2, hist)
```

* Se utiliza agrupamiento jerarquico con la idea de que nos diga la cantidad de grupos que se deben considerar 

```{r}
library(ggdendro)
library(ggplot2)
require(factoextra)
dendrogram <- hclust(dist(Canal_scaled, method = 'euclidean'), method = 'ward.D')


plot(dendrogram, xlab="", sub="", cex=0.9)

```




* Agrupamiento k means con las variables canales:

```{r}
require(cluster)

set.seed(23)
Agru_canal <- kmeans(Canal_scaled, 4, nstart = 5, iter.max = 100)

clusplot(Canal_scaled, Agru_canal$cluster, color = TRUE, 
          shade = FALSE, labels = 4, lines = 1,
          col.p = Agru_canal$cluster )
```

```{r}
Agru_canal$centers
```


```{r}
table(Agru_canal$cluster)
```


* Creación de un conjunto de datos con las variables de los canales y la variable grupo 

```{r}
grupos <- as.factor(Agru_canal$cluster)

Canal_group <- data.frame(grupos, Canal_no_scaled)
# outliers <- Canal_no_scaled[c(825, 1416, 1462, 1668, 1773),]
# outliers <- data.frame(grupos=as.factor(rep(3, 5)), outliers)
# Canal_group <- rbind(Canal_group, outliers)
head(Canal_group)
tail(Canal_group)
```




* Gráficos de barras que nos permitiran sacar carateristicas de cada uno de los grupos

```{r}
library(ggplot2)
for(i in 2:dim(Canal_group)[2]){
  
  #p <-ggplot(Canal_group, aes(x = Canal_group[, i])) +  geom_histogram(bins = 10) +
  p <- ggplot(Canal_group, aes(x = factor(grupos), y=Canal_group[, i])) + geom_boxplot() + 
    labs(x = colnames(Canal_group)[i]) +
    theme_gray() 
    #facet_grid(vars(), vars(grupos))
    
  
  print(p)
}

```

```{r}
aggregate(.~grupos,data=df[, 1:30], FUN=mean)[, ] 
```


```{r}
aggregate(.~grupos,data=df[, 1:30], FUN=median)
```

































