---
title: ''
author: "Jennifer Salazar"
date: "8/6/2021"
output: html_document
---

```{r setup, include=FALSE}
knitr::opts_chunk$set(echo = TRUE)
```


# Introducción

* Lectura de la base de datos

```{r}
df <- read.csv("base_trabajo_segmentacion.csv", sep = ";", dec = '.', header = T)
df <- df[, -1]
head(df)
```

```{r}
colnames(df)
```


* Separación de las variables financieras y canales (no escaladas)

```{r}
finan_no_scaled <- df[, 31:46]
Canal_no_scaled <- df[ , 1:30]
```

* Escalamiento de los datos completos

```{r}
df_scaled <- scale(df, center = T, scale = T)
```


* Separando en conjunto de datos de canales y financiera donde ya estan escaladas:

```{r}
Canal_scaled <- df_scaled[,1:30]
finan_scaled <- df_scaled[,31:46]
```



* Se utiliza agrupamiento jerarquico con la idea de que nos diga la cantidad de grupos que se deben considerar 

```{r}
library(ggdendro)
library(ggplot2)
require(factoextra)

dendrogram <- hclust(dist(log(Canal_no_scaled+1), method = 'euclidean'), method = 'ward.D')


plot(dendrogram, xlab="", sub="", cex=0.9)
rect.hclust(dendrogram, k=2, border="cyan4")
```


* Agrupamiento k means con las variables de los canales:

```{r}
require(cluster)

set.seed(93284)
Agru_canal<- kmeans(log(Canal_no_scaled+1), 2 , nstart = 5, iter.max = 100)

clusplot(log(Canal_no_scaled+1), Agru_canal$cluster, color = TRUE, 
          shade = FALSE, labels = 4, lines = 1,
          col.p = Agru_canal$cluster )
```


```{r}
table(Agru_canal$cluster)
```


* Creación de un conjunto de datos con las variables de los canalesz y la variable grupo 

```{r}
grupos <- as.factor(Agru_canal$cluster)

canal_group <- data.frame(grupos, Canal_no_scaled)
head(canal_group)
```

* Niveles de la variable grupo

```{r}
levels(canal_group$grupos)
```

* Gráficos de boxplot que nos permitiran sacar carateristicas de cada uno de los grupos

```{r}
library(ggplot2)
for(i in 2:dim(canal_group)[2]){
 
 p <-  ggplot(canal_group, aes(x = factor(grupos), y=log(canal_group[, i]+1))) +  
   geom_boxplot() +
    labs(x = colnames(canal_group)[i]) +
    theme_gray() 
    
  
  print(p)
}

```




* Grupos de las variables escaladas 

```{r}
df_scaled_group <- data.frame(grupos,df_scaled)
#outliers <- c(825, 1416, 1462, 1668, 1773) # Esto va a ser un solo grupo posteriormente
#df_scaled_group <- df_scaled_group[-outliers,]
```


```{r}
grupo1_scaled <- df_scaled_group[df_scaled_group$grupos==1,]
grupo2_scaled <- df_scaled_group[df_scaled_group$grupos==2,]
```



* Grupos de las variables no escaladas 

```{r}
df_group <- data.frame(grupos,df)
#outliers <- c(825, 1416, 1462, 1668, 1773) # Esto va a ser un solo grupo posteriormente
#df_group <- df_group[-outliers,]
```


```{r}
grupo1_no_scaled <- df_group[df_group$grupos==1,]
grupo2_no_scaled <- df_group[df_group$grupos==2,]
```



* Analizando las variables financieras en los grupos ya formados a partir de las variables de los canales:



```{r}
library(ggplot2)
for(i in 32:dim(df_group)[2]){
  
  p <- ggplot(df_group, aes(x = df_group[, i], y = ..prop..))+ geom_bar(fill = "#0c4c8a")+facet_grid(vars(), vars(grupos)) +
    labs(x = colnames(df_group)[i]) +
    theme_gray() 
  
  print(p)
}

```




* Agrupamiento por financieras en el grupo 1 de de canales:

```{r}
dendrogram <- hclust(dist(grupo1_scaled[,32:47], method = 'euclidean'), method = 'ward.D')

plot(dendrogram, xlab="", sub="", cex=0.9)
```




```{r}
require(cluster)


set.seed(9325)
kc1 <- kmeans(grupo1_scaled[,32:47], 3 , nstart = 5, iter.max = 100)

clusplot(grupo1_scaled[,32:47], kc1$cluster, color = TRUE, 
          shade = FALSE, labels = 4, lines = 1,
          col.p = kc1$cluster )
```


```{r}
table(kc1$cluster)

```


Creación del conjunto de datos con los grupos creados:


```{r}
canal1_finan <- data.frame(sub_grupos=kc1$cluster, grupo1_no_scaled)
canal1_finan$sub_grupos <- as.factor(canal1_finan$sub_grupos)
head(canal1_finan)
```





```{r}
library(ggplot2)
for(i in 3:dim(canal1_finan)[2]){
  
  if(class(canal1_finan[, i])=="integer"){
    p <- ggplot(canal1_finan, aes(x = canal1_finan[, i], y = ..prop..))+ geom_bar(fill = "#0c4c8a")+facet_grid(vars(), vars(sub_grupos))
  }else{
    p <- ggplot(canal1_finan, aes(x = factor(sub_grupos), y=log(canal1_finan[, i]+1))) +  geom_boxplot()
  }
  
  p_final <- p +
    labs(x = colnames(canal1_finan)[i]) +
    theme_gray() 
    
  
  print(p_final)

}

```

* Media de los grupos

```{r}
aggregate(.~sub_grupos,data=canal1_finan, FUN=mean)
```


* Mediana de los grupos

```{r}
aggregate(.~sub_grupos,data=canal1_finan, FUN=median)
```



 * Agrupamiento por financiera en el grupo 2 de canales:

```{r}
dendrogram <- hclust(dist(grupo2_scaled[, 32:47], method = 'euclidean'), method = 'ward.D')

plot(dendrogram, xlab="", sub="", cex=0.9)
```


```{r}
require(cluster)

set.seed(9328)
kc2 <- kmeans(grupo2_scaled[, 32:47], 3, nstart = 5, iter.max = 100)

clusplot(grupo2_scaled[, 32:47], kc2$cluster, color = TRUE, 
          shade = FALSE, labels = 4, lines = 1,
          col.p = kc2$cluster )
```


```{r}
table(kc2$cluster)
```


Creación del conjunto de datos con los grupos creados:


```{r}
canal2_finan <- data.frame(sub_grupos=kc2$cluster, grupo2_no_scaled)
canal2_finan$sub_grupos <- as.factor(canal2_finan$sub_grupos)
head(canal2_finan)
```

```{r}
library(ggplot2)
for(i in 3:dim(canal2_finan)[2]){
  
  if(class(canal2_finan[, i])=="integer"){
    p <- ggplot(canal2_finan, aes(x = canal2_finan[, i], y = ..prop..))+ geom_bar(fill = "#0c4c8a")+facet_grid(vars(), vars(sub_grupos))
  }else{
    p <- ggplot(canal2_finan, aes(x = factor(sub_grupos), y=log(canal2_finan[, i]+1))) +  geom_boxplot()
  }
  
  p_final <- p +
    labs(x = colnames(canal2_finan)[i]) +
    theme_gray() 
    
  
  print(p_final)

}
```



* Media de los grupos

```{r}
aggregate(.~sub_grupos,data=canal2_finan, FUN=mean)
```


* Mediana de los grupos

```{r}
aggregate(.~sub_grupos,data=canal2_finan, FUN=median)
```



* Grupos finales 


```{r}
Grupo1 <- canal1_finan[canal1_finan$sub_grupos==1,]
Grupo2 <- canal2_finan[canal2_finan$sub_grupos==1,]

Grupo3 <- canal1_finan[canal1_finan$sub_grupos==2,]
Grupo4 <- canal2_finan[canal2_finan$sub_grupos==2,]

Grupo5 <- canal1_finan[canal1_finan$sub_grupos==3,]
Grupo6 <- canal2_finan[canal2_finan$sub_grupos==3,]


Grupos <- c(rep(1, dim(Grupo1)[1]), rep(2, dim(Grupo2)[1]), rep(3, dim(Grupo3)[1]), rep(4, dim(Grupo4)[1]), rep(5, dim(Grupo5)[1]), rep(6, dim(Grupo6)[1]))

Datos_finales_2 <- rbind(Grupo1, Grupo2, Grupo3, Grupo4, Grupo5, Grupo6)

# Grupo7, Grupo8, Grupo9
Datos_finales_2 <- data.frame(Grupos, Datos_finales_2)
Datos_finales_2
```


```{r}
library(ggplot2)
for(i in 4:dim(Datos_finales_2)[2]){
  
  if(class(Datos_finales_2[, i])=="integer"){
    p <- ggplot(Datos_finales_2, aes(x = Datos_finales_2[, i], y = ..prop..))+ geom_bar(fill = "#0c4c8a")+facet_grid(vars(), vars(Grupos))
  }else{
    p <- ggplot(Datos_finales_2, aes(x = factor(Grupos), y=log(Datos_finales_2[, i]+1))) +  geom_boxplot()
  }
  
  p_final <- p +
    labs(x = colnames(Datos_finales_2)[i]) +
    theme_gray() 
    
  
  print(p_final)

}
```




* Media de los grupos

```{r}
aggregate(.~Grupos,data=Datos_finales_2, FUN=mean)
```


* Mediana de los grupos

```{r}
aggregate(.~Grupos,data=Datos_finales_2, FUN=median)
```


Los valores extremos encontrados inicialmente en los canales son los siguientes:

"825, 1416, 1462, 1668, 1773"

Los cuales pertenecen al grupo:

"5, 3, 3, 1, 3" respectivamente lo cual significa que todos quedan en los grupos que más dinero mueven y más tranzan por los canales, por lo tanto la segmentación es confiable.








