---
title: 'Intento # 2'
author: ""
date: "27/5/2021"
output: html_document
---

```{r setup, include=FALSE}
knitr::opts_chunk$set(echo = TRUE)
```

# Introducción

* Lectura de la base de datos

```{r}
df <- read.csv("base_trabajo_segmentacion.csv", sep = ";", dec = '.', header = T)
df <- df[, -1]
head(df)
```

```{r}
colnames(df)
```


* Separación de las variables financieras y canales (no escaladas)

```{r}
finan_no_scaled <- df[, 31:46]
Canal_no_scaled <- df[ , 1:30]
```

* Escalamiento de los datos completos

```{r}
df_scaled <- scale(df, center = T, scale = T)
```


```{r}

media_fin <- attr(df_scaled,"scaled:center")[31:46]

stdev_fin <-  attr(df_scaled,"scaled:scale")[31:46]
```



* Separando en conjunto de datos de canales y financiera donde ya estan escaladas:

```{r}
Canal_scaled <- df_scaled[,1:30]
finan_scaled <- df_scaled[,31:46]
```

```{r}
Canal_log <- log(Canal_no_scaled + 1) 

Canal_log_scaled <- scale(log(Canal_no_scaled + 1), center = T, scale = T)
```


#######################################################################################


* Se utiliza agrupamiento jerarquico con la idea de que nos diga la cantidad de grupos que se deben considerar 

```{r}
library(ggdendro)
library(ggplot2)
require(factoextra)

dendrogram <- hclust(dist(finan_scaled, method = 'euclidean'), method = 'ward.D')


plot(dendrogram, xlab="", sub="", cex=0.9)
rect.hclust(dendrogram, k=3, border="cyan4")
```


* Agrupamiento k means con las variables financieras:

```{r}
require(cluster)

set.seed(93284)
Agru_finan <- kmeans(finan_scaled, 3 , nstart = 5, iter.max = 100)

clusplot(finan_scaled, Agru_finan$cluster, color = TRUE, 
          shade = FALSE, labels = 4, lines = 1,
          col.p = Agru_finan$cluster )
```


```{r}
table(Agru_finan$cluster)
```



* Creación de un conjunto de datos con las variables financieras y la variable grupo 

```{r}
grupos <- as.factor(Agru_finan$cluster)

fina_group <- data.frame(grupos, finan_no_scaled)
head(fina_group)
```

* Niveles de la variable grupo

```{r}
levels(fina_group$grupos)
```

* Gráficos de barras que nos permitiran sacar carateristicas de cada uno de los grupos

```{r}
library(ggplot2)
for(i in 2:dim(fina_group)[2]){
  
  if(class(fina_group[, i])=="integer"){
    p <- ggplot(fina_group, aes(x = fina_group[, i], y = ..prop..))+ geom_bar(fill = "#0c4c8a")+facet_grid(vars(), vars(grupos))
  }else{
    p <- ggplot(fina_group, aes(x = factor(grupos), y=fina_group[, i])) +  geom_boxplot()
  }
  
  p_final <- p +
    labs(x = colnames(fina_group)[i]) +
    theme_gray() 
    
  
  print(p_final)
}

```


```{r}
library(ggplot2)
for(i in 2:dim(fina_group)[2]){
  
  if(class(fina_group[, i])=="integer"){
    p <- ggplot(fina_group, aes(x = fina_group[, i], y = ..prop..))+ geom_bar(fill = "#0c4c8a")
  }else{
    p <- ggplot(fina_group, aes(x = fina_group[, i])) +  geom_histogram(bins = 10, fill = "#0c4c8a")
  }
  
  p_final <- p +
    labs(x = colnames(fina_group)[i]) +
    theme_gray() + 
    facet_grid(vars(), vars(grupos))
  
  print(p_final)
}
```


* Grupos de las variables escaladas 

```{r}
df_scaled_group <- data.frame(grupos, Canal_log_scaled, finan_scaled)
#outliers <- c(825, 1416, 1462, 1668, 1773) # Esto va a ser un solo grupo posteriormente
#df_scaled_group <- df_scaled_group[-outliers,]
```


```{r}
grupo1_scaled <- df_scaled_group[df_scaled_group$grupos==1,]
grupo2_scaled <- df_scaled_group[df_scaled_group$grupos==2,]
grupo3_scaled <- df_scaled_group[df_scaled_group$grupos==3,]
```



* Grupos de las variables no escaladas 

```{r}
df_group <- data.frame(grupos, Canal_log, finan_no_scaled)
#outliers <- c(825, 1416, 1462, 1668, 1773) # Esto va a ser un solo grupo posteriormente
#df_group <- df_group[-outliers,]
```


```{r}
grupo1_no_scaled <- df_group[df_group$grupos==1,]
grupo2_no_scaled <- df_group[df_group$grupos==2,]
grupo3_no_scaled <- df_group[df_group$grupos==3,]



```



* Analizando los canales en los grupos ya formados a partir de las variables financieras:


```{r}
library(ggplot2)
for(i in 2:dim(grupo1_no_scaled)[2]){
  
  p <- ggplot(df_group, aes(x = factor(grupos), y=log(df_group[, i]+1))) +  geom_boxplot()+
    labs(x = colnames(df_group)[i]) +
    theme_gray() 
    
  
  print(p)
}

```


* Análisis de los centroides

```{r}
centroid1 <- apply(Agru_finan$centers, 1, function(x) x * attr(df_scaled,'scaled:scale')[31:46] + attr(df_scaled,'scaled:center')[31:46])
```

```{r}
plot(centroid1[, 1], type = 'b', col = 'darkgreen', 
     xaxt = "n", xlab = '', lwd = 2, ylab = 'centroide')
axis(1, 1:16, row.names(centroid1), las = 2)
lines(centroid1[, 2], col = 'darkblue', type = "b", lwd = 2)
lines(centroid1[, 3], col = "red", type = "b", lwd = 2)

legend("bottomright", legend=c("Grupo1","Grupo2", "Grupo3"),  col=c("darkgreen", "darkblue", "red"), lty=1)
```


```{r}
plot(centroid1[6:11, 1], type = 'b', col = 'darkgreen', 
     xaxt = "n", xlab = '', lwd = 2, ylab = 'centroide')
axis(1, 1:6, row.names(centroid1)[6:11], las = 2)
lines(centroid1[6:11, 2], col = 'darkblue', type = "b", lwd = 2)
lines(centroid1[6:11, 3], col = "red", type = "b", lwd = 2)

legend("topright", legend=c("Grupo1","Grupo2", "Grupo3"),  col=c("darkgreen", "darkblue", "red"), lty=1)
```


* Media de los grupos

```{r}
media_df_grupfin <-  aggregate(.~grupos,data=df_group, FUN=mean)

media_df_grupfin
```
```{r}
media_df_grupfin[, 2:31]
```
```{r}
plot(1:30, media_df_grupfin[1, 2:31], type = 'b', col = 'darkgreen', 
     xaxt = "n", xlab = '', lwd = 2, ylab = 'centroide')
axis(1, 1:30, names(media_df_grupfin)[2:31], las = 2)
lines(1:30, media_df_grupfin[2, 2:31], col = 'darkblue', type = "b", lwd = 2)
lines(1:30, media_df_grupfin[3, 2:31], col = "red", type = "b", lwd = 2)

legend("topright", legend=c("Grupo1","Grupo2", "Grupo3"),  col=c("darkgreen", "darkblue", "red"), lty=1)
```


* Mediana de los grupos

```{r}
aggregate(.~grupos,data=df_group, FUN=median)
```

---

* Agrupamiento por canales en el grupo 1 de financieras:

```{r}
dendrogram <- hclust(dist(grupo1_scaled[,2:31], method = 'euclidean'), method = 'ward.D')

plot(dendrogram, xlab="", sub="", cex=0.9)
```




```{r}
require(cluster)


set.seed(932840)
kc1 <- kmeans(grupo1_scaled[,2:31], 2 , nstart = 5, iter.max = 100)

clusplot(grupo1_scaled[,2:31], kc1$cluster, color = TRUE, 
          shade = FALSE, labels = 4, lines = 1,
          col.p = kc1$cluster )
```


```{r}
table(kc1$cluster)

```


Creación del conjunto de datos con los grupos creados:


```{r}
finan1_canal <- data.frame(sub_grupos=kc1$cluster, grupo1_no_scaled)
finan1_canal$sub_grupos <- as.factor(finan1_canal$sub_grupos)
head(finan1_canal)
```




```{r}
library(ggplot2)
for(i in 3:dim(finan1_canal)[2]){
  
  if(class(finan1_canal[, i])=="integer"){
    p <- ggplot(finan1_canal, aes(x = finan1_canal[, i], y = ..prop..))+ geom_bar(fill = "#0c4c8a")+facet_grid(vars(), vars(sub_grupos))
  }else{
    p <- ggplot(finan1_canal, aes(x = factor(sub_grupos), y=log(finan1_canal[, i]+1))) +  geom_boxplot()
  }
  
  p_final <- p +
    labs(x = colnames(finan1_canal)[i]) +
    theme_gray() 
    
  
  print(p_final)

}

```

* Análisis de los centroides

```{r}
centroid1 <- apply(kc1$centers, 1, function(x) x * attr(df_scaled,'scaled:scale')[31:46] + attr(df_scaled,'scaled:center')[31:46])
```

```{r}
plot(centroid1[, 1], type = 'b', col = 'darkgreen', 
     xaxt = "n", xlab = '', lwd = 2, ylab = 'centroide')
axis(1, 1:16, row.names(centroid1), las = 2)
lines(centroid1[, 2], col = 'darkblue', type = "b", lwd = 2)
lines(centroid1[, 3], col = "red", type = "b", lwd = 2)

legend("bottomright", legend=c("Grupo1","Grupo2", "Grupo3"),  col=c("darkgreen", "darkblue", "red"), lty=1)
```


* Media de los grupos

```{r}
media_finan1_canal <- aggregate(.~sub_grupos,data=finan1_canal, FUN=mean)

media_finan1_canal
```


```{r}
plot(1:30, media_finan1_canal[1, 3:32], type = 'b', col = 'darkgreen', 
     xaxt = "n", xlab = '', lwd = 2, ylab = 'centroide', main = 'Grupo 1 financieras - CANALES')
axis(1, 1:30, names(media_finan1_canal)[3:32], las = 2)
lines(1:30, media_finan1_canal[2, 3:32], col = 'darkblue', type = "b", lwd = 2)
lines(1:30, media_df_grupfin[1, 2:31], col = "red", type = "b", lwd = 2, lty = 3)

legend("topright", legend=c("Grupo1.1","Grupo1.2", "MEDIA GRUPO 1"),  col=c("darkgreen", "darkblue", "red"), lty=1)
```

```{r}
plot(1:16, media_finan1_canal[1, 33:48], type = 'b', col = 'darkgreen', 
     xaxt = "n", xlab = '', lwd = 2, ylab = 'centroide', main = 'Grupo1 financieras - financieras')
axis(1, 1:16, names(media_finan1_canal)[33:48], las = 2)
lines(1:16, media_finan1_canal[2, 33:48], col = 'darkblue', type = "b", lwd = 2)
lines(1:16, media_df_grupfin[3, 32:47], col = "red", type = "b", lwd = 2, lty = 3)

legend("topleft", legend=c("Grupo1.1","Grupo1.2", "Media Grupo1"),  col=c("darkgreen", "darkblue", "red"), lty=1)
```


* Mediana de los grupos

```{r}
aggregate(.~sub_grupos,data=finan1_canal, FUN=median)
```



 * Agrupamiento por canales en el grupo 2 de financieras:

```{r}
dendrogram <- hclust(dist(grupo2_scaled[,2:31], method = 'euclidean'), method = 'ward.D')

plot(dendrogram, xlab="", sub="", cex=0.9)
```


```{r}
require(cluster)

set.seed(93284)
kc2 <- kmeans(grupo2_scaled[,2:31], 2, nstart = 5, iter.max = 100)

clusplot(grupo2_scaled[,2:31], kc2$cluster, color = TRUE, 
          shade = FALSE, labels = 4, lines = 1,
          col.p = kc2$cluster )
```


```{r}
table(kc2$cluster)
```


Creación del conjunto de datos con los grupos creados:


```{r}
finan2_canal <- data.frame(sub_grupos=kc2$cluster, grupo2_no_scaled)
finan2_canal$sub_grupos <- as.factor(finan2_canal$sub_grupos)
head(finan2_canal)
```

```{r}
library(ggplot2)
for(i in 3:dim(finan2_canal)[2]){
  
  if(class(finan2_canal[, i])=="integer"){
    p <- ggplot(finan2_canal, aes(x = finan2_canal[, i], y = ..prop..))+ geom_bar(fill = "#0c4c8a")+facet_grid(vars(), vars(sub_grupos))
  }else{
    p <- ggplot(finan2_canal, aes(x = factor(sub_grupos), y=log(finan2_canal[, i]+1))) +  geom_boxplot()
  }
  
  p_final <- p +
    labs(x = colnames(finan2_canal)[i]) +
    theme_gray() 
    
  
  print(p_final)

}
```



* Media de los grupos

```{r}
aggregate(.~sub_grupos,data=finan2_canal, FUN=mean)
```


* Mediana de los grupos

```{r}
aggregate(.~sub_grupos,data=finan2_canal, FUN=median)
```




* Agrupamiento por canales en el grupo 3 de financieras:

```{r}
dendrogram <- hclust(dist(grupo3_scaled[,2:31], method = 'euclidean'), method = 'ward.D')

plot(dendrogram, xlab="", sub="", cex=0.9)
```


```{r}
require(cluster)

set.seed(932840)
kc3 <- kmeans(grupo3_scaled[,2:31], 2 , nstart = 5, iter.max = 100)

clusplot(grupo3_scaled[,2:31], kc3$cluster, color = TRUE, 
          shade = FALSE, labels = 4, lines = 1,
          col.p = kc3$cluster )
```


```{r}
table(kc3$cluster)
```


Creación del conjunto de datos con los grupos creados:


```{r}
finan3_canal <- data.frame(sub_grupos=kc3$cluster, grupo3_no_scaled)
finan3_canal$sub_grupos <- as.factor(finan3_canal$sub_grupos)
head(finan3_canal)
```


```{r}
library(ggplot2)
for(i in 3:dim(finan3_canal)[2]){
  
  if(class(finan3_canal[, i])=="integer"){
    p <- ggplot(finan3_canal, aes(x = finan3_canal[, i], y = ..prop..))+ geom_bar(fill = "#0c4c8a")+facet_grid(vars(), vars(sub_grupos))
  }else{
    p <- ggplot(finan3_canal, aes(x = factor(sub_grupos), y=log(finan3_canal[, i]+1))) +  geom_boxplot()
  }
  
  p_final <- p +
    labs(x = colnames(finan3_canal)[i]) +
    theme_gray() 
    
  
  print(p_final)

}
```



* Media de los grupos

```{r}
aggregate(.~sub_grupos,data=finan3_canal, FUN=mean)
```


* Mediana de los grupos

```{r}
aggregate(.~sub_grupos,data=finan3_canal, FUN=median)
```



En general siempre el grupo 1 de los canales son los que más manejan dinero a través de los canales, el segundo los que manejan más o menos y por último el grupo 3 los que menos dinero manejan, este mismo comportamiento se ve en los tres subgrupos que se crearon en los tres grupos de las variables financieras


* Grupos finales 


```{r}
Grupo1 <- finan1_canal[finan1_canal$sub_grupos==1,]
Grupo2 <- finan1_canal[finan1_canal$sub_grupos==2,]

Grupo3 <- finan2_canal[finan2_canal$sub_grupos==1,]
Grupo4 <- finan2_canal[finan2_canal$sub_grupos==2,]

Grupo5 <- finan3_canal[finan3_canal$sub_grupos==1,]
Grupo6 <- finan3_canal[finan3_canal$sub_grupos==2,]

# Grupo7 <- finan3_canal[finan3_canal$sub_grupos==1,]
# Grupo8 <- finan3_canal[finan3_canal$sub_grupos==2,]
# Grupo9 <- finan3_canal[finan3_canal$sub_grupos==3,]


Grupos <- c(rep(1, dim(Grupo1)[1]), rep(2, dim(Grupo2)[1]), rep(3, dim(Grupo3)[1]), rep(4, dim(Grupo4)[1]), rep(5, dim(Grupo5)[1]), rep(6, dim(Grupo6)[1]))

#  rep(7, dim(Grupo7)[1]), rep(8, dim(Grupo8)[1]), rep(9, dim(Grupo9)[1])

Datos_finales_3 <- rbind(Grupo1, Grupo2, Grupo3, Grupo4, Grupo5, Grupo6)

# Grupo7, Grupo8, Grupo9
Datos_finales_3 <- data.frame(Grupos, Datos_finales_3)
Datos_finales_3
```


```{r}
library(ggplot2)
for(i in 4:dim(Datos_finales_3)[2]){
  
  
  if(i<34){
    # p <- ggplot(Datos_finales_3, aes(x = factor(Grupos), y=log(Datos_finales_3[, i]+1))) +  geom_boxplot()
    
    p <- ggplot(Datos_finales_3, aes(x=log(Datos_finales_3[, i]+1))) +  geom_histogram(bins = 10, fill = "#0c4c8a")+facet_grid(vars(), vars(Grupos))
    
  }else{
  
    if(class(Datos_finales_3[, i])=="integer"){
      p <- ggplot(Datos_finales_3, aes(x = Datos_finales_3[, i], y = ..prop..))+ geom_bar(fill = "#0c4c8a")+facet_grid(vars(), vars(Grupos))
    }else{
      p <- ggplot(Datos_finales_3, aes(x = factor(Grupos), y=Datos_finales_3[, i])) +  geom_boxplot()
    }
  
    
  }  
    
  p_final <- p +
    labs(x = colnames(Datos_finales_3)[i]) +
    theme_gray() 
    
  
  print(p_final)

}
```




* Media de los grupos

```{r}
aggregate(.~Grupos,data=Datos_finales_3, FUN=mean)
```


* Mediana de los grupos

```{r}
aggregate(.~Grupos,data=Datos_finales_3, FUN=median)
```


Los valores extremos encontrados inicialmente en los canales son los siguientes:

"825, 1416, 1462, 1668, 1773"

Los cuales pertenecen al grupo:

"5, 3, 3, 1, 3" respectivamente lo cual significa que todos quedan en los grupos que más dinero mueven y más tranzan por los canales, por lo tanto la segmentación es confiable.


########################################################################################

Grupos procedimiento 1

```{r}
Grupo1.1 <- Datos_finales[Datos_finales$Grupos==1, ]
Grupo2.1 <- Datos_finales[Datos_finales$Grupos==2, ]
Grupo3.1 <- Datos_finales[Datos_finales$Grupos==3, ]
Grupo4.1 <- Datos_finales[Datos_finales$Grupos==4, ]
Grupo5.1 <- Datos_finales[Datos_finales$Grupos==5, ]
Grupo6.1 <- Datos_finales[Datos_finales$Grupos==6, ]
```



Grupos procedimiento 2

```{r}
Grupo1.2 <- Datos_finales_3[Datos_finales_3$Grupos==1, ]
Grupo2.2 <- Datos_finales_3[Datos_finales_3$Grupos==2, ]
Grupo3.2 <- Datos_finales_3[Datos_finales_3$Grupos==3, ]
Grupo4.2 <- Datos_finales_3[Datos_finales_3$Grupos==4, ]
Grupo5.2 <- Datos_finales_3[Datos_finales_3$Grupos==5, ]
Grupo6.2 <- Datos_finales_3[Datos_finales_3$Grupos==6, ]
```


Grupo 1

```{r}
names1.1 <- row.names(Grupo1.1)
names1.2 <- row.names(Grupo1.2)

length(names1.1)
length(names1.2)
length(which(names1.2 %in% names1.1))
```


"825, 1416, 1462, 1668, 1773"

"5, 3, 3, 1, 3"

"5, 3, 3, 3, 5"

```{r}
#names5.2
```


Grupo 2

```{r}
names2.1 <- row.names(Grupo2.1)
names2.2 <- row.names(Grupo2.2)

length(names2.1)
length(names2.2)
length(which(names2.2 %in% names2.1))
```




Grupo 3

```{r}
names3.1 <- row.names(Grupo3.1)
names3.2 <- row.names(Grupo3.2)

length(names3.1)
length(names3.2)
length(which(names3.2 %in% names3.1))
```


Grupo 4

```{r}
names4.1 <- row.names(Grupo4.1)
names4.2 <- row.names(Grupo4.2)

length(names4.1)
length(names4.2)
length(which(names4.2 %in% names4.1))
```

Grupo 5

```{r}
names5.1 <- row.names(Grupo5.1)
names5.2 <- row.names(Grupo5.2)

length(names5.1)
length(names5.2)
length(which(names5.2 %in% names5.1))

```


Grupo 6

```{r}
names6.1 <- row.names(Grupo6.1)
names6.2 <- row.names(Grupo6.2)

length(names6.1)
length(names6.2)
length(which(names6.2 %in% names6.1))
```


```{r}
matches <- sum(length(which(names1.2 %in% names1.1)), length(which(names2.2 %in% names2.1)), length(which(names3.2 %in% names3.1)), length(which(names4.2 %in% names4.1)),length(which(names5.2 %in% names5.1)), length(which(names6.2 %in% names6.1)))


matches/2233
```


```{r}
length(names1.1)
length(names2.1)
length(names3.1)
length(names4.1)
length(names5.1)
length(names6.1)
```

```{r}
length(names1.2)
length(names2.2)
length(names3.2)
length(names4.2)
length(names5.2)
length(names6.2)
```



```{r}
exp(Agru_canal$centers)-1
```

