---
title: ''
author: "Jennifer Salazar"
date: "2/6/2021"
output: html_document
---

```{r setup, include=FALSE}
knitr::opts_chunk$set(echo = TRUE)
```


Lectura de los datos


```{r}
df <- read.csv("base_trabajo_segmentacion.csv", sep = ";", dec = '.', header = T)
df <- df[, -1]
head(df)
```



* Separación de las variables financieras y canales (no escaladas)

```{r}
Canal_no_scaled <- df[ , 1:30]
finan_no_scaled <- df[, 31:46]
```

* Escalamiento de los datos completos

```{r}
df_scaled <- scale(df, center = T, scale = T)
```


* Separando en conjunto de datos de canales y financiera donde ya estan escaladas:

```{r}
Canal_scaled <- df_scaled[,1:30]
finan_scaled <- df_scaled[,31:46]
```



* Se utiliza agrupamiento jerarquico con la idea de que nos diga la cantidad de grupos que se deben considerar 

```{r}
library(ggdendro)
library(ggplot2)
require(factoextra)
dendrogram <- hclust(dist(log(Canal_no_scaled+1), method = 'euclidean'), method = 'ward.D')


plot(dendrogram, xlab="", sub="", cex=0.9)

```




* Agrupamiento k means con las variables canales:

```{r}
require(cluster)

set.seed(4532)
Agru_canal <- kmeans(log(Canal_no_scaled+1), 3 , nstart = 5, iter.max = 100)

clusplot(log(Canal_no_scaled+1), Agru_canal$cluster, color = TRUE, 
          shade = FALSE, labels = 4, lines = 1,
          col.p = Agru_canal$cluster )
```



```{r}
table(Agru_canal$cluster)
```


* Creación de un conjunto de datos con las variables de los canales y la variable grupo 

```{r}
grupos <- as.factor(Agru_canal$cluster)

Canal_group <- data.frame(grupos, Canal_no_scaled)
# outliers <- Canal_no_scaled[c(825, 1416, 1462, 1668, 1773),]
# outliers <- data.frame(grupos=as.factor(rep(3, 5)), outliers)
# Canal_group <- rbind(Canal_group, outliers)
head(Canal_group)
tail(Canal_group)
```




* Gráficos de barras que nos permitiran sacar carateristicas de cada uno de los grupos

```{r}
library(ggplot2)
for(i in 2:dim(Canal_group)[2]){
  
  p <- ggplot(Canal_group, aes(x = factor(grupos), y=log(Canal_group[, i]+1))) + 
    geom_boxplot() + 
    labs(x = colnames(Canal_group)[i]) +
    theme_gray() 
    
  
  print(p)
}

```

```{r}
aggregate(.~grupos,data=Canal_group, FUN=mean)
```


```{r}
aggregate(.~grupos,data=Canal_group, FUN=median)
```







```{r}
canal_aux <- Canal_scaled[-c(825, 1416, 1462, 1668, 1773),]
Grupo1_canal <- data.frame(canal_aux[Agru_canal$cluster==1,])
head(Grupo1_canal)
```



* Se utiliza agrupamiento jerarquico con la idea de que nos diga la cantidad de grupos que se deben considerar 

```{r}
library(ggdendro)
library(ggplot2)
require(factoextra)
dendrogram <- hclust(dist(Grupo1_canal, method = 'euclidean'), method = 'ward.D')


plot(dendrogram, xlab="", sub="", cex=0.9)

```




* Agrupamiento k means con las variables canales:

```{r}
require(cluster)

set.seed(23)
Agru_grupo1 <- kmeans(Grupo1_canal, 2 , nstart = 5, iter.max = 100)

clusplot(Grupo1_canal, Agru_grupo1$cluster, color = TRUE, 
          shade = FALSE, labels = 4, lines = 1,
          col.p = Agru_grupo1$cluster )
```


```{r}
table(Agru_grupo1$cluster)
```


* Creación de un conjunto de datos con las variables de los canales y la variable grupo 

```{r}
sub_grupos <- as.factor(Agru_grupo1$cluster)

canal_aux <- Canal_no_scaled[-c(825, 1416, 1462, 1668, 1773),]
Grupo1_canal <- data.frame(canal_aux[Agru_canal$cluster==1,])

sub_grupo1 <- data.frame(sub_grupos, Grupo1_canal)
# outliers <- Canal_no_scaled[c(825, 1416, 1462, 1668, 1773),]
# outliers <- data.frame(grupos=as.factor(rep(3, 5)), outliers)
# Canal_group <- rbind(Canal_group, outliers)
head(sub_grupo1)
tail(sub_grupo1)
```




* Gráficos de barras que nos permitiran sacar carateristicas de cada uno de los grupos

```{r}
library(ggplot2)
for(i in 2:dim(sub_grupo1)[2]){
  
  p <- ggplot(sub_grupo1, aes(x = factor(sub_grupos), y=sub_grupo1[, i])) + 
    geom_boxplot() + 
    labs(x = colnames(sub_grupo1)[i]) +
    theme_gray() 
    
  
  print(p)
}

```

```{r}
aggregate(.~sub_grupos,data=sub_grupo1, FUN=mean)
```


```{r}
aggregate(.~sub_grupos,data=sub_grupo1, FUN=median)
```
